【裁判字號】    98,交聲,2684
【裁判日期】    980824
【裁判案由】    聲明異議
【裁判全文】
臺灣臺中地方法院交通事件裁定        98年度交聲字第2684號
原處分機關  交通部公路總局嘉義區監理所麻豆監理站
受處分人    甲○○
上列受處分人因違反道路交通管理處罰條例案件，對於交通部公
路總局嘉義區監理所麻豆監理站民國九十八年五月十一日所為之
裁決（麻監裁罰字第裁七五─Ｕ00000000號裁決書），
聲明異議，本院裁定如下：
    主  文
異議駁回。
    理  由
一、原處分機關略以：異議人即受處分人（下稱異議人）甲○○
    於民國九十八年三月二十六日十四時三十六分許，駕駛車牌
    號碼六Ｊ─四一六０號自用小客貨車，在臺中市○○街○○
    道處，因「警鈴、號誌已顯示，遮斷桿已開始放下，仍闖越
    平交道（時速二十三公里）」之違規事實，經內政部警政署
    鐵路警察局第一警務段臺中分駐所以鐵警行字第Ｕ0000
    0000號舉發違反道路交通管理事件通知單逕行舉發，爰
    依道路交通管理處罰條例第五十四條第一款及第八十五條第
    一項之規定，於九十八年五月十一日以麻監裁罰字第裁七五
    ─Ｕ00000000號裁決書裁處罰鍰新臺幣（下同）一
    萬元，施以道安講習，於法應無不合等語。
二、本件聲明異議意旨略以：依內政部警政署鐵路局第一警務段
    回函（如聲明異議狀附件一）說明三明示，遮斷器關閉動作
    應在六至八秒啟動，但事發當日，事實上連一秒都不到即放
    下，且開始照相，該路口鐵路平交道之警示控制系統有設計
    不良之瑕疵，平交道路口較特殊（如聲明異議狀附件二所示
    ），平交道的前後都有十字路口，建國北路這方是紅綠燈控
    制，建國南路這方是閃紅燈，當有火車來時，紅綠燈（ａ）
    變為紅燈，當火車過後會轉換為綠燈，讓車通行過平交道，
    但在綠燈期間，若有另一方的火車來時警鈴馬上響，遮斷器
    馬上放下，違規照相馬上啟動，並未如警政署鐵路警察局來
    函所言六至八秒的時間，不當設計至為明顯（如本人所附錄
    影光碟片２中有間隔會車）。要民眾在綠燈時儘快通過路口
    ，到平交道時有火車來警鈴響一聲即立即停止於平交道前，
    很容易造成追撞交通事故或闖越平交道的誤罰事件，其在申
    訴書中有說明（如聲明異議狀附件三）於九十八年三月二十
    六日十四時三十六分行經臺中市○○街○○道路口時，由於
    南下火車經過，建國北路與大慶街路口交通號誌為紅燈，故
    停車待火車通過後，號誌變為綠燈，依序開始要通過路口及
    平交道，當其行經平交道前，北上火車將到，警鈴馬上響，
    遮斷器馬上放下，沒有緩衝時間，其有聽到警鈴，有煞車欲
    停止，但無法停止於平交道前，若強行停車可能於軌道上而
    發生危險，為免發生生命危險及重大交通事故，本能的認為
    須儘速通過平交道。此次事件因平交道控制系統的設計不當
    ，並非其蓄意違規等語，爰聲明異議云云。
三、按汽車行駛中，駕駛人看到鐵路平交道標誌或標線後，應即
    將速度減低至時速十五公里以下，接近平交道時，鐵路平交
    道設有遮斷器或看守人員管理者，如遮斷器已開始放下或看
    守人員表示停止時，應即暫停，俟遮斷器開放或看守人員表
    示通行後，始得通過。如遮斷器未放下或看守人員未表示停
    止時，仍應看、聽鐵路兩方無火車駛來，始得通過。鐵路平
    交道設有警鈴及閃光號誌者，警鈴已響，閃光號誌已顯示，
    駕駛人應暫停俟火車通過後，看、聽鐵路兩方確無火車駛來
    ，始得通過。如警鈴未響，閃光號誌未顯示，仍應看、聽鐵
    路兩方無火車駛來，始得通過。汽車駕駛人，駕車在鐵路平
    交道，遮斷器開始放下，或警鈴已響、閃光號誌已顯示，仍
    強行闖越，處六千元以上，一萬二千元以下罰鍰；本條例之
    處罰，受舉發違反道路交通管理事件之受處罰人，認為受舉
    發之違規行為應歸責他人者，應於舉發違反道路交通管理事
    件通知單應到案日期前，檢附相關證據及應歸責人相關證明
    文件，向處罰機關告知應歸責人，處罰機關應即另行通知應
    歸責人到案依法處理。道路交通安全規則第一百零四條第一
    項第一款、第二款及道路交通管理處罰條例第五十四條一款
    、第八十五條第一項分別定有明文。
四、經查，本件異議人甲○○，於上開時、地駕駛車牌號碼六Ｊ
    ─四一六０號自用小客貨車，在臺中市○○街○○道處，因
    「警鈴、號誌已顯示，遮斷桿已開始放下，仍闖越平交道（
    時速二十三公里）」之違規事實，經內政部警政署鐵路警察
    局第一警務段逕行舉發之情，有違規照片影本二張及舉發違
    反道路交通管理事件通知單、裁決書各一份在卷可稽。異議
    人辯稱其於九十八年三月二十六日十四時三十六分行經臺中
    市○○街○○道路口時，由於南下火車經過，建國北路與大
    慶街路口交通號誌為紅燈，故停車待火車通過後，號誌變為
    綠燈，依序開始要通過路口及平交道，當其行經平交道前，
    北上火車將到，警鈴馬上響，遮斷器馬上放下，沒有緩衝時
    間，其有聽到警鈴，有煞車欲停止，但無法停止於平交道前
    等語，惟依道路交通安全規則第一百零四條第一項第一款、
    第二款規定，汽車行駛中，駕駛人看到鐵路平交道標誌或標
    線後，應即將速度減低至時速十五公里以下，接近平交道時
    ，鐵路平交道設有遮斷器者，如遮斷器已開始放下時，應即
    暫停，俟遮斷器開放後，始得通過。如遮斷器未放下時，仍
    應看、聽鐵路兩方無火車駛來，始得通過。鐵路平交道設有
    警鈴及閃光號誌者，警鈴已響，閃光號誌已顯示，駕駛人應
    暫停俟火車通過後，看、聽鐵路兩方確無火車駛來，始得通
    過。如警鈴未響，閃光號誌未顯示，仍應看、聽鐵路兩方無
    火車駛來，始得通過。查本件異議人於上開時、地駕駛汽車
    行經該平交道，遮斷器開始放下之動作已完成一半時，其駕
    駛之汽車前輪仍置於平交道前之標線內，且異議人於申訴書
    內自陳其有聽到警鈴，有煞車欲停止，又依異議人事後至現
    場錄製火車經過時，警鈴、閃光號誌及遮斷器放下相對時間
    之光碟，警示系統係先響警鈴及啟動閃光號誌後約一秒後，
    遮斷器才開始放下，按此時間經過推算，異議人被自動照相
    機照取第一張舉發照片前約二秒時，警鈴及閃光號誌已啟動
    ，依經驗法則論，異議人自應有充足時間依規定暫停，俟火
    車通過，遮斷器開放後，再行通過。又異議人辯稱依臺灣鐵
    路管理局號誌裝置養護檢查作業程序第二百九十一條規定，
    遮斷器之關閉動作，應在警報動作開始後，六秒至八秒啟動
    。惟該規定乃臺灣鐵路管理局對號誌裝置養護檢查之行政作
    業規定，異議人於接近平交道時，認識鐵路平交道警鈴已響
    ，閃光號誌已顯示，遮斷器已開始放下，仍強行闖越，該當
    道路交通管理處罰條例第五十四條一款規定之違規事實，不
    因事後以該行政作業程序規定抗辦，而改變其違規行為。綜
    上，本院認本件異議人確實有警鈴已響、號誌已顯示，遮斷
    桿已開始放下，仍闖越平交道之違規行為。依前揭法條規定
    ，原舉發機關之舉發並無違誤，從而，原處分機關據以裁處
    罰鍰一萬元，施以道安講習，並無不當，本件異議為無理由
    ，應予駁回。
五、據上論斷，應依道路交通管理處罰條例第87條第2項，道路
    交通案件處理辦法第19條規定，裁定如主文。
中    華    民    國    98    年    8     月    24    日
                  交通法庭  法  官  張清洲
以上正本證明與原本無異。
如不服本裁定，應於送達後五日內，向本院提出抗告狀。
                            書記官  詹東益
中    華    民    國    98    年    8     月    24    日


司法院資訊處製作；財團法人民間司法改革基金會備份。
